臺灣新北地方法院三重簡易庭民事判決
111年度重簡字第2108號
原      告  余亭葦  
被      告  黃博璋  
訴訟代理人  林唯傑  
上列當事人間請求侵權行為損害賠償事件，原告提起刑事附帶民
事訴訟（111年度審交附民字第261號），經刑事庭裁定移送審理
，本院於民國111年11月24日言詞辯論終結，判決如下：
　　主　    文
一、被告應給付原告新臺幣（下同）55,094元，及自民國111年3
    月29日起至清償日止，按年息5％計算之利息。
二、原告其餘之訴駁回。
三、訴訟費用由被告負擔24％，餘由原告負擔。
四、本判決原告勝訴部分得假執行。
    事實及理由
壹、程序事項：
一、按訴狀送達後，原告不得將原訴變更或追加他訴，但擴張或
    減縮應受判決事項之聲明者，不在此限，民事訴訟法第255
    條第1項但書第3款定有明文。本件原告起訴時請求被告給付
    20萬元。嗣原告於訴訟中將請求之總金額變更為231,606元
    ，核屬擴張應受判決事項之聲明，與法相符，應予准許。
貳、實體事項：　　
一、原告主張：
　㈠被告黃博璋於民國109年10月1日14時37分許，駕駛車牌號碼000
    -0000號自用小客車，沿新北市新莊區中正路往中環路方向行
    駛，行至中正路與瓊泰路交岔路口欲左轉時，本應注意行經
    設有行車管誌號誌之路口，轉彎車應讓直行車先行，而依當
    時天候晴、日間自然光線、柏油路面乾燥、無缺陷、無障礙
    物且視距良好等情形，並無不能注意之情事，竟疏未禮讓對
    向車道之直行車先行，而貿然左轉。適原告騎乘車牌號碼00
    0-0000號普通重型機車（系爭車輛），沿對向車道即中正路
    往三重方向直行至上開交岔路口，致見狀閃避不及而失控滑
    倒，並受有兩側上肢手肘擦挫傷、兩側膝部多處擦挫傷、左
    側足膝部深度擦挫傷之傷害，爰依侵權行為提起本件訴訟。
　㈡對被告答辯之陳述：我就讀體育大學，這場車禍造成我腳受
    傷，讓我損失很多體育機會，對未來方向也很可惜。就人傷
    部分，我沒有請領強制險理賠。　
　㈢請求項目及費用：（合計金額為231,606元）
　⒈醫療費用及醫療用品費用：8,706元。
　⒉看護費用：92,400元。
  ⒊機車價值減損：30,500元。
　⒋精神慰撫金：10萬元。　　　　
二、被告則以：
　㈠肇事責任：
　　依據警方初步分析研判表記載，原告有超速行駛情事，應負
    擔30％與有過失責任。
　㈡賠償範圍：
  ⒈醫療費用及醫療用品費用：
　　原告應說明及證明前往國術館治療，屬必要之醫療。
　⒉看護費用：
　　診斷證明書並未記載原告需專人看護情形，此部分原告應提
    出說明及依據。
　⒊機車價值減損：
　　原告並未提出相關證明，確實受有請求金額之損害。
　⒋精神慰撫金：
　　請鈞院衡量，降低金額。　　　　
三、本院之判斷：
　㈠原告主張上開事實，業據其提出衛生福利部臺北醫院診斷證
    明書及醫療費用收據、臺灣新北地方法院111年度審交簡字
    第83號刑事簡易判決、明安堂國術館開立之損傷接骨治療證
    明書、啟安大藥局免用統一發票收據及康是美交易明細、行
    車執照、系爭車輛中古車價格之網路列印資料、通訊軟體LI
    NE對話紀錄等件在卷可佐，核與本院職權向新北市政府警察
    局新莊分局調取之系爭事故調查卷宗等資料相符，復為到場
    被告所不爭執，足認原告上開主張與事實相符。
　㈡按汽車行駛至交岔路口，轉彎車應讓直行車先行，道路交通
    安全規則第102 條第1 項第7 款定有明文。經查，原告主張
    被告於上開時、地駕駛自用小客車，疏未注意轉彎車應禮讓
    直行車先行，適有原告騎乘系爭機車行駛至該處，兩造因而
    發生系爭交通事故，致原告受有系爭傷害，系爭車輛亦因而
    毀損等情，有卷附肇事資料可資為憑，且為被告所不爭執，
    堪信為真實。嗣被告因系爭交通事故，造成原告受有系爭傷
    勢，經本院刑事庭以111年度審交簡字第83號判決認犯刑法
    過失傷害罪，判處刑罰確定，堪認被告疏未注意上開規定，
    其過失行為與原告受有系爭傷害，及系爭機車毀損結果間，
    具有相當因果關係，應負侵權行為損害賠償責任。
　㈢原告請求損害賠償項目及金額是否應予准許：
　⒈醫療費用及醫療用品費用：
　　原告主張因傷支出醫療費用8,706元，業據其提出醫療費用
    收據附卷可稽，原告此部分之請求應予准許。至被告雖辯稱
    明安堂國術館所為之損傷整復，並非必要之醫療開支等情。
    然衡以原告依診斷證明書所載受傷部位為四肢肘膝踝部之擦
    挫傷，核與明安堂國術館所列損傷部位相符，且原告接受調
    理整復之日期亦密集於系爭事故發生後一個月內，尚難遽認
    整復費用7,200元支出非為原告請求受傷後回復原狀所支出
    之必要費用。
　⒉看護費用：
　　原告固以衛生福利部臺北醫院診斷證明書醫囑「原告宜休息
    6星期」等語，作為其本件主張尚需看護6星期之根據；惟醫
    囑記載宜休養乙節，未必等同原告於此期間需人看護，且原
    告亦未提出足以認定其所受傷害有受看護需求之證據，則原
    告主張其因系爭事故而有看護費支出云云，自無從憑採。
  ⒊機車價值減損：
　　原告另主張系爭車輛因本件車禍毀損嚴重，市場行情至少減
    損30,500元，然僅提出系爭車輛網路中古車販售價格及與某
    機車行負責人對話紀錄為憑，未據其提出價值折損之證明，
    自難認屬前開所定損害賠償得請求之範圍。
　⒋精神慰撫金：　　　
　　按慰藉金之賠償須以人格權遭遇侵害，使精神上受有痛苦為
    必要，其核給之標準固與財產上損害之計算不同，然非不可
    斟酌雙方身分、地位及經濟狀況與加害程度，及其他各種情
    形核定相當之數額。原告因系爭事故受有系爭傷害，身體、
    健康等人格權已受侵害，堪認精神上受有相當之痛苦，當得
    請求被告賠償非財產上之損害。爰審酌兩造於系爭事故警詢
    時所述學歷、職業、經濟狀況，及卷內之兩造稅務電子閘門
    財產所得調件明細表所示兩造財產、收入情形，並考量被告
    前述違反注意義務之程度，原告人格權受侵害之程度、所受
    痛苦等一切情況，認原告得請求之慰撫金應以7萬元為適當
    。　
　㈢原告是否與有過失：　
　⒈按損害之發生或擴大，被害人與有過失者，法院得減輕賠償
    金額，或免除之，民法第217條第1項定有明文。次按汽車行
    駛時，駕駛人應注意車前狀況，並隨時採取必要之安全措施
    ；行車速度，依速限標誌或標線之規定，無速限標誌或標線
    者，應依下列規定：一、行車時速不得超過五十公里。但在
    設有快慢車道分隔線之慢車道，時速不得超過四十公里，未
    劃設車道線、行車分向線或分向限制線之道路，時速不得超
    過三十公里。」道路交通安全規則第94條第3項、第93條第1
    項第1款分別定有明文。
　⒉經查，原告於新北市政府警察局新莊分局道路交通事故談話
    紀錄表稱：「（當時發現危險時距離對方多遠？採取何種反
    應措施？事故當時行車速率為何？）發現時距離約8至9公尺
    ，我有採取煞車並往左閃避，時速約60公里/小時左右。（
    當時路況、天候、視線如何？有無障礙物？）路況佳、天候
    晴、視線清楚、沒有障礙物」等語觀之（本院卷第30頁），
    益證原告疑似超速且有未注意車前狀況並隨時採取必要安全
    措施之過失，是被告與原告均有疏未注意之情事，始致本件
    交通事故發生，雙方均有過失，新北市政府車輛行車事故鑑
    定會新北車鑑字第0000000號鑑定意見書及本院刑事庭111年
    度審交簡字第83號刑事簡易判決亦同此認定（本院卷第15頁
    ）。是本院審酌系爭事故肇事原因，認被告仍應就本件交通
    事故發生應負70％之過失責任，惟原告則應負30％之過失責任
    ，始屬衡平。查本件原告原得請求被告賠償之金額應為78,7
    06元（計算式：醫療費用及醫療用品費用：8,706元＋精神慰
    撫金7萬元＝78,706元），本院爰適用過失相抵之法則，減輕
    被告賠償金額30％，故被告賠償之金額應為55,094元【計算
    式：78,706×70％＝55,094元；元以下四捨五入】，始為適當
    ，逾此範圍之請求，則無理由。
四、從而，原告依侵權行為之法律關係，請求被告給付55,094元
    ，及自111年3月29日起（附民卷第7頁）至清償日止，按年
    息5％計算之遲延利息部分，為有理由，應予准許。逾此部分
    之請求，則無理由，應予駁回。　
五、本件原告勝訴部分係就民事訴訟法第427條第1項訴訟適用簡
    易程序所為被告敗訴判決，依同法第389條第1項第3款規定
    ，應依職權宣告假執行。　　　
六、訴訟費用負擔之依據：民事訴訟法第79條。（本件係刑事附
    帶民事訴訟，由本院刑事庭移送前來，依刑事訴訟法第504
    條第2項之規定，原免納裁判費，然原告訴訟中因擴張聲明
    ，補繳裁判費1,000元，本院依據兩造勝敗比例，酌定如主
    文第3項所示。）
中　　華　　民　　國　　111 　年　　12　　月　　15　　日
                  三重簡易庭  法  官  王凱俐
以上正本係照原本作成。
如不服本判決，應於送達後20日內，向本院提出上訴狀並表明上
訴理由，如於本判決宣示後送達前提起上訴者，應於判決送達後
20日內補提上訴理由書（須附繕本）。
如委任律師提起上訴者，應一併繳納上訴審裁判費。
中　　華　　民　　國　　111 　年　　12　　月　　15　　日
                              書記官　李采錡